【裁判字號】    97,易,1871
【裁判日期】    971121
【裁判案由】    違反毒品危害防制條例
【裁判全文】
臺灣彰化地方法院刑事判決              97年度易字第1871號
公  訴  人  臺灣彰化地方法院檢察署檢察官
被      告  甲○○
                    （現於臺灣彰化監獄執行中）
上列被告因違反毒品危害防制條例，經檢察官提起公訴（97年度
毒偵字第3873號），本院判決如下：
    主  文
甲○○施用第二級毒品，累犯，處有期徒刑陸月，如易科罰金以
新台幣壹仟元折算壹日。
    事實及理由
一、犯罪事實：
  (一)甲○○前因施用毒品案件，經強制戒治，於民國（下同）92
    年5月1日執行完畢釋放。復因95年5月間施用毒品，經本院
    95年度易字第940號判決判處有期徒刑8月，後經上訴，經臺
    灣高等法院臺中分院以96年度上易字第146號判決上訴駁回
    確定，後經減刑為有期徒刑4月（嗣96年11月24日入獄執行
    ，於97年3月23日減刑執行完畢，構成累犯）。又於96年11
    月22日19時許，施用二級毒品，97年6月13日經本院97年度
    易字第871號判決處有期徒刑4月，97年6月30日確定（97年8
    月27日因後述案件被緝獲後，始送監執行，應於97年12月26
    日縮刑期滿）。
  (二)甲○○明知自己毒品前案已確定，仍不知戒除毒癮，復基於
    施用第二級毒品甲基安非他命之犯意，於97年8月25日17時
    許，在其位於彰化縣埔心鄉太平村26巷47號之居所，以將第
    二級毒品甲基安非他命置於玻璃管內加熱後吸食煙霧方式，
    施用第二級毒品甲基安非他命1次。嗣為警於97年8月27日14
    時20分許，因執行上述（應執行97年度易字第871號判決）
    拘提案件，到其前揭住所查訪，甲○○於警方知悉其犯罪前
    ，先坦承施用毒品，並經採集其尿液送驗結果，「安非他命
    及甲基安非他命」均呈陽性反應。
二、認定事實之證據及理由：
  (一)被告於本院審理中之自白。
  (二)彰化縣警察局溪湖分局委託檢驗尿液代號與真實姓名對照認
    證單，證明被告接受採尿送驗之事實。
  (三)詮昕科技股份有限公司濫用藥物尿液檢驗報告書，顯示被告
    尿呈現「甲基安非他命、安非他命」陽性反應。其中甲基安
    非他命指數遠超過安非他命指數，依法務部調查局93年5月4
    日調科壹字00000000000號函示意見：「依據英國藥學協會
    所編之Clark's isolation and indentification of drugs
    乙書.. 記載人體施用甲基安非他命後，在主要代謝物中未
    改變型態之甲基安非他命佔施用劑量達43％，而安非他命則
    為約5％。」（司法院編印，法官辦理刑事案件參考手冊(一)
    --毒品危害防制條例部分--P.168）被告尿液中排出之部分
    安非他命反應，應係甲基安非他命之代謝物。
  (四)不再送觀察勒戒之理由：
    按毒品危害防制條例於92年7月9日修正公佈，自93年1月9日
    施行，其中第20條、第23條將施用毒品之刑事處遇程式，區
    分為「初犯」及「五年內再犯」、「五年後再犯」。依其立
    法理由之說明：「初犯」，經觀察、勒戒或強制戒治後，應
    為不起訴處分或不付審理之裁定；經觀察、勒戒或強制戒治
    執行完畢釋放後，「五年內再犯」者，因其再犯率甚高，原
    實施之觀察、勒戒及強制戒治既已無法收其實效，爰依法追
    訴或裁定交付審理。至於經觀察、勒戒或強制戒治執行完畢
    釋放後，「五年後再犯」者，前所實施之觀察、勒戒或強制
    戒治已足以遮斷其施用毒品之毒癮，為期自新及協助其斷除
    毒癮，仍適用「初犯」規定，先經觀察、勒戒或強制戒治之
    程式。從而依修正後之規定，僅限於「初犯」及「五年後再
    犯」二種情形，始應先經觀察、勒戒或強制戒治程式。倘被
    告於五年內已再犯，經依法追訴處罰，縱其第三次（或第三
    次以上）再度施用毒品之時間，在初犯經觀察、勒戒或強制
    戒治執行完畢釋放五年以後，已不合於「五年後再犯」之規
    定，且因已於「五年內再犯」，顯見其再犯率甚高，原實施
    觀察、勒戒或強制戒治，已無法收其實效，即應依該條例第
    10條處罰（最高法院95年度第7次刑事庭會議決議參照）。
    本件被告前因施用毒品案件，經送觀察勒戒、強制戒治後，
    於92年5月1日執行完畢釋放。復於執行完畢五年內，95年5
    月間施用毒品（本院95年度易字第940號判決），於96年11
    月22日19時許施用二級毒品（本院97年度易字第871號判決
    ）有卷附臺灣高等法院被告前案紀錄表可稽。被告既曾於「
    五年內再犯」，且經法院判處罪刑確定，其又於97年8月25
    日施用毒品，即非屬該條例第20條第3項所定「五年後再犯
    」之情形，仍應論以毒品危害防制條例第10條第2項之施用
    第2級毒品罪。
  (五)本案事證明確，被告上開犯行洵堪認定。
三、論罪科刑：
  (一)核被告所為，核係犯毒品危害防制條例第10條第2項之施用
    第二級毒品罪。又被告持有毒品之低度行為，應為施用之高
    度行為所吸收，不另論罪。
  (二)被告有犯罪事實欄內之徒刑執行經過，有台灣高等法院被告
    全國前案紀錄表乙紙附卷可稽，其受此有期徒刑執行完畢後
    ，五年以內故意再犯有期徒刑以上之罪，應依累犯規定加重
    其刑。又被告雖然構成自首，但毒品案件重在驗尿證據，被
    告係因判決確定，經檢察官指揮執行拘提，欲將被告送監執
    行，被告即使不自首，等到入監檢查時同樣要進行驗尿，屆
    時仍然要東窗事發，且被告是警方到府查訪時才自首，並非
    主動先前往警局自首，故被告此一自首實欠缺悔過誠意，不
    予減刑。
  (三)量刑審酌：被告有多項毒品前科，素行不佳，被告自述已婚
    ，育有二子，被告有正當工作等情，被告既然家庭健全，又
    不知愛惜身體，屢次吸毒導致入監服刑，實不可取，惟念及
    被告犯後坦承犯行，態度尚屬良好等一切情狀，量處如主文
    所示之刑，並諭知易科罰金之折算標準，以示懲儆。
四、適用法律：
  (一)刑事訴訟法第299條第1項前段。
  (二)毒品危害防制條例第10條第2項、刑法第11條前段、第47條
    第1項，第41條第1項
本案經檢察官王元郁到庭執行職務。
中    華    民    國    97    年    11   月    21    日
                  刑事第四庭    法  官  葉明松
以上正本證明與原本無異。
如不服本判決，應於判決送達後10日內，向本院提出上訴書狀，
上訴書狀應「敘述具體上訴理由」，並按他造當事人之人數附繕
本。「切勿逕送上級法院」。
中    華    民    國    97    年    11   月    21    日
                                書記官  施秀青
附錄本案論罪法條：
毒品危害防制條例第10條
施用第一級毒品者，處6月以上5年以下有期徒刑。
施用第二級毒品者，處 3 年以下有期徒刑。


司法院資訊處製作；財團法人民間司法改革基金會備份。
